【裁判字號】    89,上訴,590
【裁判日期】    891108
【裁判案由】    偽造文書等
【裁判全文】
台灣高等法院台中分院刑事判決                    八十九年度上訴字第五九號
    上  訴  人  台灣台中地方法院檢察署檢察官
    被      告  丁○○
                癸○○
                戊○○
                壬○○
                庚○○
                乙○○
右上訴人因被告偽造文書等案件，不服台灣台中地方法院中華民國八十八年十一月十
一日第一審判決（民國八十八年度易字第二三九五號；起訴案號：台灣台中地方法院
檢察署八十八年度偵字第一二一六號），提起上訴，本院判決如左：
    主  文
上訴駁回。
    理  由
一、本案經本院審理結果，認第一審判決被告丁○○、癸○○、戊○○、壬○○、庚○○、乙○○無罪並無不當，應予維持，並引用第一審判決書記載之理由（如附
    件）。
二、檢察官仍執前詞，上訴請求撤銷原判決，為無理由，應予駁回。
三、被告戊○○、乙○○二人經合法傳喚，無正當理由未到庭，爰不待其等陳述而為
    判決。
四、據上論斷，應依刑事訴訟法第三百六十八條、第三百七十三條、第三百七十一條
    ，判決如主文。
本案經檢察官甲○○到庭執行職務。
中      華      民      國    八十九    年      十一    月      八日
                                  台灣高等法院台中分院刑事第八庭
                                        審判長法  官  羅  得  村
                                              法  官  古  金  男
                                              法  官  林  輝  煌
右正本證明與原本無異。
如不服本判決應於收受送達後十日內向本院提出上訴書狀，其未敘述上訴之理由者並
得於提起上訴後十日內向本院補提理由書（均須按他造當事人之人數附繕本）。
                                              書記官  劉  恒  宏
中      華      民      國    八十九    年      十一    月      九      日
                                                                        Ｃ
臺灣臺中地方法院刑事判決                        八十八年度易字第二三九五號
    公  訴  人  台灣台中地方法院檢察署檢察官
    被      告  己○    男  四十九歲（民國○○○年○○月○日生）
                        住台中市南屯區○○○○路七一０號
                        居台中市○○○○路三五○巷十一號一樓
                        身分證統一編號：Ｂ一八四四八九九號
                王玉芝  女  三十四歲（民國○○○年○月○○日生）
                        住台中市○區○○里○○路○段一００巷二四之一號二樓
                        身分證統一編號：Ｂ二二七四三二二四號
                張達夫  男  三十九歲（民國○○○年○月○○○日生）
                        住台中市○區○○里○○路三六三巷十七號
                        身分證統一編號：Ｂ一二一二六二號
                蔡簣全  男  二十六歲（民國○○○年○月○日生）
                        住彰化市○○里○○路一九九號
                        身分證統一編號：Ｚ000000000號
                丁○○  男  三十七歲（民國○○○年○月○○○日生）
                        住彰化縣埔鹽鄉○○村○○路○段二一五號
                        身分證統一編號：Ｚ000000000號
                癸○○  男  四十三歲（民國○○○年○月○○日生）
                        住彰化縣芬園鄉○○村○○街一七０號
                        身分證統一編號：Ｚ000000000號
                戊○○  男  四十五歲（民國○○○年○○月○○日生）
                        住彰化縣埔心鄉○○村○○路○段四三四巷四號
                        身分證統一編號：Ｎ一0000000號
                辛○○  男  四十七歲（民國○○○年○月○○○日生）
                        住彰化縣北斗鎮○○里○○路十六號
                        身分證統一編號：Ｎ一八九一五一二號
                壬○○  男  三十五歲（民國○○○年○月○日生）
                        住彰化縣花壇鄉○○村○○街二六之二號
                        身分證統一編號：Ｎ一二一六一五一七號
                庚○○  男  三十七歲（民國○○年○○月○○○日生）
                        住彰化縣二水鄉大園村大園巷六號
                        身分證統一編號：Ｎ一二二一七五七六號
                乙○○  男  五十九歲（民國○○○年○月○○○日生）
                        住台中市○○區○○里○○路一０六巷十五號
                        身分證統一編號：Ｐ一0000000號
右列被告因違反商標法案件，經檢察官提起公訴（八十八年度偵字第一二一六號、四
一○九號、五九○五號），本院判決如左：
    主  文
己○共同連續偽造私文書，足以生損害於公眾及他人，處有期徒刑壹年。扣案之三五
牌香煙外殼及包裝盒模版肆拾肆塊、斬模參塊、三五牌香煙外殼成品約捌仟張、印刷
平版機陸台、斬模機壹台、峰牌香煙ＰＳ版參片、三五牌印刷模版貳片、香煙盒底片
壹拾伍張、仿製成之三五牌香煙盒貳小箱、大衛杜夫牌、峰牌香煙盒共壹小箱，均沒
收。
王玉芝、張達夫、蔡簣全共同連續偽造私文書，足以生損害於公眾及他人，各處有期
徒刑陸月。均緩刑貳年。扣案之三五牌香煙外殼及包裝盒模版肆拾肆塊、斬模參塊、
三五牌香煙外殼成品約捌仟張、印刷平版機陸台、斬模機壹台、峰牌香煙ＰＳ版參片
、三五牌印刷模版貳片、香煙盒底片壹拾伍張、仿製成之三五牌香煙盒貳小箱、大衛
杜夫牌、峰牌香煙盒共壹小箱，均沒收。
丁○○、癸○○、戊○○、辛○○、壬○○、庚○○、乙○○均無罪。
    事  實
一、己○、王玉芝分別係台中市○○○○路七一○號大成美術印刷股份有限公司（下
    稱大成公司）、彰化縣社頭鄉○○村○○路一九二巷十五號成大輪轉印刷廠（下
    稱成大工廠）之負責人，兩處實際上均由己○操控經營，王玉芝管帳；兩人均明
    知香港商林偉國（約五十歲）並未取得如附表所示商標之專用權人授權使用該些
    商標，且未經菸草專賣機關許可印製菸類之商標、包裝紙，竟與林偉國基於行銷
    菸草之目的而意圖欺騙他人及偽造私文書之概括犯意聯絡，連續自民國八十七年
    六月間起，接受林偉國之下單，在大成公司、成大工廠內，使用與附表所示各商
    標相同之商標於所印製之三五牌、峰牌、大衛杜夫牌之香煙包裝盒，並於香煙盒
    上印有製造廠商「ＡＲＤＡＴＨ  ＴＯＢＡＣＣＯ  ＣＯ‧ＬＴＤ‧」、「ＪＡ
    ＰＡＮ  ＴＯＢＡＣＣＯ  ＩＮＣ」、「ＤＡＶＩＤＯＦＦ  ＆  ＣＩＥ  ＳＡ
    ，ＧＥＮＥＶＡ」之名稱，以偽造該些廠商於香煙盒上說明香煙內含成分及相關
    事項之文書，足生損害於前揭廠商及消費者；己○又於八十七年九月間，僱用與
    渠等有犯意聯絡之張達夫、蔡簣全在大成公司分別擔任助理及製圖之工作；香煙
    盒印就後，即以每個一元五角之價格，賣給林偉國運至大陸包裝假香煙出售牟利
    。嗣分別為警於八十八年一月五日中午十二時三十分許，在成大工廠，查獲三
    五牌香煙外殼及包裝盒模版四十四塊、斬模三塊、三五牌香煙外殼成品約八千張
    、印刷平版機六台、斬模機一台，同日中午十二時四十分許，在大成公司，查
    獲峰牌香煙ＰＳ版三片、三五牌印刷模版二片、香煙盒底片十五張、仿製成之三
    五牌香煙盒二小箱、大衛杜夫牌、峰牌香煙盒共一小箱。
二、案經被害人英商雅達煙草有限公司、日商日本香煙產業股份有限公司告訴暨台中
    市警察局第四分局報請臺灣臺中地方法院檢察署檢察官偵查起訴。
    理  由
一、訊據被告己○，固坦承為大成公司、成大工廠之實際負責人，且未經告訴人等之
    授權並取得菸類專賣機關之許可，即僱工仿冒商標印製三五牌、峰牌、大衛杜夫
    牌香煙盒之事實，惟辯稱：林偉國有說要拿商標註冊登記證來，伊無仿冒之故意
    ，且伊只是在打樣試作，尚無成品；訊之被告王玉芝雖自承係成大工廠之名義負
    責人並負責採購、管帳之事實，惟否認對被告己○之仿冒商標印製香煙盒之行為
    知情；質之被告張達夫、蔡簣全，均坦認受僱於己○，在大成公司分別擔任製圖
    及打雜之工作，然以不知被告己○所從事者為仿冒商標之行為置辯。經查，右揭
    事實，業據告訴代理人丙○○律師、張澤平律師指訴綦詳，並有附表所示各商標
    之註冊資料附卷可稽，及前揭扣案之三五牌香煙外殼及包裝盒模版四十四塊、斬
    模三塊、三五牌香煙外殼成品約八千張、印刷平版機六台、斬模機一台、峰牌香
    煙ＰＳ版三片、三五牌印刷模版二片、香煙盒底片十五張、仿製成之三五牌香煙
    盒兩小箱、大衛杜夫牌、峰牌香煙盒共一小箱足憑，而扣案之三五牌、大衛杜夫
    牌仿製香煙盒經與真品比較，雖商標相同整體極為相似，但所載文字仍有少許差
    異，且均未印有專賣憑證，此有各該樣品附於偵查及本院案卷證物袋中可參；又
    八十八年一月五日被告己○在警訊中稱「我於八十七年六月間仿製大衛杜夫牌香
    煙外殼五萬個，交給買主林偉國，由林偉國負責裝櫃送至大陸：：：，林偉國確
    實住址我不知道，都是他主動聯絡我，王玉芝是我女朋友，她知道我在仿冒三五
    牌香煙外殼」，同日在檢察官復訊中時稱「帳目是王玉芝在管，剛開始她不知道
    我做仿冒的煙盒，後來知道就同意了，：：：張達夫、蔡簣全他們知道我在做仿
    冒的煙盒，客人拿圖樣來，是蔡簣全負責仿冒設計」，被告王玉芝在警訊中稱「
    我是成大工廠之名義負責人，跟隨己○擔任會計管帳業務，經過我僱用的印刷工
    人有丁○○、壬○○、戊○○、乙○○」，同日在檢察官復訊時稱「是最近一、
    兩個月才知道己○在做仿冒煙盒」，被告張達夫在警訊中稱「我在大成公司擔任
    助理，我知道己○所製造生產的香煙盒是仿冒的」，同日在檢察官復訊時稱「我
    負責打掃、接電話，接電話是做廠商與老闆的聯絡工作，我是做了之後才知道己○在做仿冒，但因工作難找，所以繼續做」，蔡簣全在警訊中稱「我負責三五牌
    香煙之商標圖案仿冒設計，但經多次美工設計都未被採用，最後均採照相製版」
    ，同日在檢察官復訊時仍為相同之陳述，此有各筆錄在卷可考，而按三五牌、峰
    牌、大衛杜夫牌香煙，在國內甚為普遍，行銷亦久，被告己○應無不知，其於買
    主未交付使用該些香煙商標證明前，即自八十七年六月間開始印製大衛杜夫牌香
    煙盒販予買主行銷，嗣又以相同之目的大量印製峰牌、三五牌香煙盒，且無法主
    動聯絡買主，在在與常理有違，要謂其不知所為係仿冒生意，孰人能信？又被告
    王玉芝係成大工廠之名義負責人，平時在成大公司負責管帳、採購並應徵員工，
    且為被告己○之女友，其對被告己○所為及工廠中正在印製仿冒香煙盒之事豈有
    不知之理，再被告張達夫、蔡簣全，受僱被告己○已三個多月之久，所從事者為
    助理及製圖之工作，與現場負責生產者不同，渠對公司之業務往來及圖樣商標是
    否已取得使用權應較一般員工清楚。故認被告四人所辯，均係卸責之詞，不足採
    信。今被告四人均明知大成公司、成大工廠仿製大衛杜夫牌、三五牌、峰牌香煙
    盒，卻猶各司其職，共同完成，事證已甚明確，被告四人之犯行均應堪認定。
二、按香煙盒上載廠商之名稱及商品相關之說明，總體視之為一表達一定意思之文書
    ，若未經授權而為，則係偽造之行為，足生被偽造廠商信譽遭到影響及消費者陷
    於錯誤之損害。故核被告四人所為，均係犯刑法第二百十條之偽造私文書罪、商
    標法第六十二條第一款之侵害他人商標專用權罪、台灣省內菸酒專賣暫行條例第
    三十七條第二款之未經許可印製菸類商標包裝紙罪；所犯三罪間，為想像競合犯
    之關係，應從較重之偽造私文書罪處斷，且均時間緊接、方法相同，觸犯構成要
    件相同之罪名，顯係基於概括犯意為之，均應依連續犯規定論以一罪，並加重其
    刑之裁判上一罪關係；又被告四人與林偉國間，有犯意聯絡及行為之分擔，均為
    共同正犯。爰審酌被告己○為負責人、被告張達夫、蔡簣全僅為受僱之員工，及
    印製之數量甚鉅等情狀，分別量處如主所示之刑。再被告王玉芝、張達夫、蔡簣
    全，均未曾受有期徒刑以上刑之宣告，有本院被告全國前案紀錄表在卷可按，經
    此次起訴審判後，當能知所警惕，信無再犯之虞，故認所宣告之刑以暫不執行為
    適當，均併諭知緩刑二年，以啟自新。扣案之三五牌香煙外殼成品約八千張、仿
    製成之三五牌香煙盒兩小箱、大衛杜夫牌、峰牌香煙盒共一小箱，依商標法第六
    十四條規定，應併為沒收之宣告，三五牌香煙外殼及包裝盒模版四十四塊、斬模
    三塊、印刷平版機六台、斬模機一台、峰牌香煙ＰＳ版三片、三五牌印刷模版二
    片、香煙盒底片十五張，係被告己○所有供本犯行所用之物，此據被告己○陳明
    在卷，依刑法第三十八條第一項第二款之規定，亦併宣告沒收。另公訴人指被告
    四人所仿製之香煙盒，除前述三種外，尚有ＭＡＲＬＢＯＲＯ牌之香煙盒，惟此
    經被告己○否認在卷，且本院八十八年十月八日至台中市警察局第四分局勘驗扣
    押物並採樣時，並未發現仿製該牌香煙盒之任何成品或半成品，僅找到一張長寬
    約五十五、四十公分之製圖，此有該日之勘驗筆錄在卷可佐，而詢之被告己○該
    張製圖何來時，其稱係林偉國拿來的樣本，但未印製（參本院八十八年十一月四
    日審判筆錄），因認尚無證據可資證明被告有仿製ＭＡＲＬＢＯＲＯ牌香煙盒之
    行為，此部分因若構成犯罪，則與前揭論罪科刑之事實有連續犯、想像競合犯之
    裁判上一罪關係，故不另為無罪之諭知，附此敘明。
三、公訴意旨另以：被告丁○○、癸○○、戊○○、辛○○、壬○○、庚○○、乙○○，分別係成大工廠之機械師、印刷工、清潔工、雜工，渠等與被告己○、王玉
    芝、張達夫、蔡簣全前揭論罪科刑之行為，均有犯意聯絡及行為之分擔，均為共
    同正犯，均亦涉犯刑法偽造私文書等罪嫌云云。
四、按犯罪事實應依證據認定之，無證據不得推定其犯罪事實，又不能證明被告犯罪
    者，應諭知無罪之判決。刑事訴訟法第一百五十四條、第三百零一條第一項分別
    定有明文。本件公訴人認被告丁○○等七人涉犯偽造私文書等罪嫌，無非係以三
    五牌、峰牌、大衛杜夫牌香煙（另ＭＡＲＬＢＯＲＯ牌香煙盒並未印製，詳如前
    述）早已銷遍全世界，並為國人所熟稔，被告丁○○等七人對該些香煙商標無不
    認識之理為其依據。然訊諸被告丁○○、癸○○、壬○○、乙○○（戊○○、辛○○、庚○○經合法傳喚無正當理由未到庭），固均坦承在成大工廠工作，惟均
    否認對被告己○未合法使用商標之事知情，均辯稱：伊等僅是循報紙求職欄而應
    徵受僱於被告己○，迄案發止，僅工作數天或月餘，都是依老闆指派而從事，伊
    等無權過問也無從了解內情等語。經查，被告己○在警、偵訊及本院審理中，均
    稱被告丁○○七人並不知工廠所印製之香煙盒為仿冒，此有各該筆錄在卷可查，
    又被告丁○○七人係看報應徵且參與工作時間不長乙節，有被告丁○○、壬○○
    、癸○○、戊○○等人在偵訊中所提出之刊有成大工廠徵人廣告之八十七年十一
    月下旬及十二月中旬報紙數張置於偵查卷證物袋中足參，另被告壬○○主張其在
    成大工廠僅工作三天部分，亦有其八十七年四月至八月間係在彩鑫印刷事業股份
    有限公司工作之所得扣繳憑單一紙在卷可稽，及證人陳世典稱「去年年底那一、
    二個月壬○○在我那裡做水泥小工」等語可佐（本院八十八年十一月四日審判筆
    錄），而按被告丁○○七人所從事者為香煙盒之印刷及相關之廠務工作，非製作
    毒品、槍械、貨幣或其他一般人依其普通之常識即可辨認係非法之事務，以渠等
    僅係印刷工（戊○○）、搬運工（辛○○）、裁紙工（壬○○）、機器清潔工（
    癸○○）、機器維修工（丁○○）、褶盒工（庚○○）、守衛（乙○○）之身分
    及參與時間甚短論，如何能知曉老闆未取得商標使用之授權，而認為自己正在從
    事非法之工作，是非能僅因渠等在現場工作，且三五牌、峰牌、大衛杜夫牌香煙
    甚為普遍，即認被告丁○○七人必知道被告己○未取得商標之合法使用權。因認
    被告丁○○等人所辯，尚堪憑採。此外，復查無任何積極證據，足資證明被告丁○○七人有何公訴人所指之犯行，依右揭條文規定，自應為被告丁○○、癸○○
    、戊○○、辛○○、壬○○、庚○○、乙○○無罪之諭知。
五、被告戊○○、辛○○、庚○○經合法傳喚無正當理由不到庭，本院認渠三人應為
    無罪之諭知，乃不待渠三人陳述逕行判決。
據上論斷，應依刑事訴訟法第二百九十九條第一項前段、第三百零一條第一項、第三
百零六條，商標法第六十二條第一款、第六十四條，台灣省內菸酒專賣暫行條例第三
十七條第二款，刑法第十一條前段、第二十八條、第五十六條、第二百十條、第五十
五條、第七十四條第一款、第三十八條第一項第二款，罰金罰鍰提高標準條例第一條
前段，判決如主文。
中      華      民      國    八十八    年     十一     月     十一     日
                                    臺灣台中地方法院刑事第三庭
                                          法  官   李  秋  娟
右正本證明與原本無異。
如不服本判決，應於判決送達後十日內向本院提出上訴狀，上訴於臺灣高等法院臺中
分院( 須附繕本 )。
                                          書記官
中      華      民      國    八十八    年     十一     月     十五     日
附錄論罪科刑法條
刑法第二百十條
偽造、變造私文書，足以生損害於公眾或他人者，處五年以下有期徒刑。
商標法第六十二條
意圖欺騙他人，有左列情事之一者，處三年以下有期徒刑，拘役或科或併科新台幣二
十萬元以下罰金：
一、於同一商品或類似商品，使用相同或近似於他人註冊商標之圖樣者。
台灣省內菸酒專賣暫行條例第三十七條
有左列各款行為之一者，處一年以下有期徒刑、拘役或科或併科五千元以下罰金：
二、違反第七條之規定，印製菸酒之商標、包裝紙，或其他憑證者。
附表
┌──┬───────────┬────┬─────────┬─────┐
│編號│商    標    圖    樣  │專用期間│專 用 商 品 範 圍 │專 用 權人│
├──┼───────────┼────┼─────────┼─────┤
│一  │                      │八十四年│煙、煙草、香煙、雪│英商‧雅達│
│    │           │四月一日│茄。              │煙草有限公│
│    │                      │至九十一│                  │司        │
│    │                      │年十月三│                  │          │
│    │                      │十一日  │                  │          │
├──┼───────────┼────┼─────────┼─────┤
│二  │                      │七十五年│各種煙、煙草、煙絲│日商‧日本│
│    │                      │七月一日│、捲煙、雪茄煙。  │香煙產業股│
│    │                      │至九十五│                  │份有限公司│
│    │                      │年六月三│                  │          │
│    │                      │十日    │                  │          │
├──┼───────────┼────┼─────────┼─────┤
│三  │                      │七十四年│菸、菸草及其他應屬│瑞士商‧大│
│    │                      │三月十六│本類之商品。      │衛朵夫公司│
│    │                      │日至九十│     │          │
│    │                      │四年三月│                  │          │
│    │                      │十五日  │                  │          │
└──┴───────────┴────┴─────────┴─────┘


司法院資訊處製作；財團法人民間司法改革基金會備份。
